【裁判字號】    89,交聲,15
【裁判日期】    890424
【裁判案由】    違反道路交通管理處罰條例聲明異議
【裁判全文】
臺灣雲林地方法院交通事件裁定                      八十九年度交聲字第一五號
    原處分機關  交通部公路局嘉義區監理所雲林監理站
    異  議  人
    即受處分人  甲○○
右列異議人因違反道路交通管理處罰條例案件，對於交通部公路局嘉義區監理所雲林
監理站於八十九年一月十七日所為之處分（原處分案號：雲監五違車字第七二─二四
三三七號)，聲明異議，本院裁定如左：
        主  文
原處分撤銷。
甲○○不罰。
        理  由
一、異議意旨：異議人甲○○於民國（下同）八十八年十二月九日駕駛車號ＧＸ－一
    ○八號汽車行經麥寮鄉○○路○段時，均遵守道路交通安全規則之規定行駛，惟
    突遭不法飆車之青少年迎面撞擊，少年不幸重傷死亡，此事故之發生並非因異議
    人之過失所造成，而異議人亦無任何違反交通安全規則之責，然台灣省交通處公
    路局雲林監理站竟於八十九年元月十七日裁處吊銷異議人之駕駛執照一年，爰依
    道路交通管理處罰條例第八十七條之規定，聲明異議等語。
二、本件原處分機關係以異議人甲○○為汽車駕駛人駕駛汽車違反道路交通安全規則
    ，因而肇事致人死亡為由，依道路交通管理處罰條例第六十一條第一項第四款規
    定吊銷異議人之駕駛執照，且一年內不得考領。然按前開規定係以駕駛人違反道
    路交通安全規則為吊銷駕駛執照之要件，苟無違反道路交通安全規則之情事，縱
    發生肇事致人死亡之結果，亦不得依前開規定吊銷其駕駛執照。經查異議人甲○
    ○於八十八年十二月九日晚上十時十分許，駕駛ＧＸ－一○八號營業聯結車由北
    向南沿台十七線西濱公路行駛，行經八十六公里三百五十公尺處即雲林縣麥寮鄉
    ○○村○○路○段二○○號之一前路段時，適有許銘揚駕駛搭載林玫賢之車號Ｎ
    ＵＭ－八五三號重機車迎面由南往北逆向行駛南下車道，而撞及異議人車頭之左
    前方，致許銘揚、林玫賢因顱內出血而不治死亡一節，雖為異議人所不否認，且
    自承其於車前七十公尺處即見到被害人之機車行駛於內側車道等情，惟辯稱：我
    見到機車時就放慢速度，做煞車之準備，但是被害人之機車突向我的左側行駛，
    無從閃避始撞及該機車等語。
三、經查，肇事地點為由北往南方向之台十七線，當時為晴天、夜晚，此路段為二線
    道並設有中央分隔島，異議人之營業聯結車以正常方向行駛內側車道，而被害人
    之機車車頭則是朝北卡在分隔島與聯結車之間，聯結車之左前車頭因受機車正面
    撞擊而受損嚴重，且異議人之營業聯結車前輪煞車痕僅有五公尺，而被害人之機
    車並無煞車痕等情，有道路交通事故調查報告表及現場照片九幀附卷可稽，再按
    一般公路汽車煞車距離、行車速度對照表所示，如路面乾燥、煞車痕為五公尺時
    ，其行車速度應可推定為每小時三十至三十五公里。綜上各情，被害人駕駛機車
    之路徑應為逆向行駛在異議人之遵行車道上，因欲閃避異議人之營業聯結車，而
    往聯結車之左方即中央分隔島與聯結車間之道路行駛時，撞上異議人駕駛之聯結
    車車頭左側，而異議人係在遵行車道行駛，已注意車前狀況，並減速至每小時三
    十至三十五公里，然被害人突如其來逆向朝異議人之聯結車左側駛來，非異議人
    所能預見，而無從為任何防止結果發生之行為等情，堪予認定，此亦與台灣省嘉
    雲區車輛行車事故鑑定委員會之鑑定結果相同，有台灣省嘉雲區車輛行車事故鑑
    定委員會嘉鑑字第八九○七九號鑑定意見書一紙附卷可稽，是異議人並無違反道
    路交通安全規則之事實，應堪認定。揆諸前開說明，原處分機關依道路交通管理
    處罰條例第六十一條第一項第四款對異議人為吊銷駕駛執照之處分，尚有未洽，
    異議人之異議為有理由，原處分應予撤銷，另諭知異議人不罰。
據上論結，應依道路交通管理處罰條例第八十七條第二項、道路交通案件處理辦法第
二十條前段，裁定如主文。
中      華      民      國      八十九      年    四    月    二十四    日
                                         臺灣雲林地方法院刑事第二庭
                                             法  官  趙  思  芸
右正本證明與原本無異。
如不服本裁定，應於裁定送達後五日內向本院提出抗告狀。
                                             書記官  鐘  春  金
中      華      民      國      八十九      年    四    月    二十四    日


司法院資訊處製作；財團法人民間司法改革基金會備份。
